【裁判字號】    97,消債更,390
【裁判日期】    981028
【裁判案由】    更生事件
【裁判全文】
臺灣士林地方法院民事裁定           97年度消債更字第390號
聲  請  人
即  債務人  甲○○
                      國民
上列聲請人因消費者債務清理事件聲請更生事件，本院裁定如下
：
    主  文
聲請人更生之聲請駁回。
聲請程序費用由聲請人負擔。
    理  由
一、按「債務人不能清償債務或有不能清償之虞者，得依本條例
    所定更生或清算程序，清理其債務。」；「債務人與金融機
    構協商成立者，不得聲請更生或清算。但因不可歸責於己之
    事由，致履行顯有重大困難者，不在此限。」，消費者債務
    清理條例第3 條、第151 條第5 項分別定有明文。又聲請更
    生或清算不合程式或不備其他要件者，法院應以裁定駁回之
    ，但其情形可以補正者，法院應定期間先命補正，復為同條
    例第8 條所明定。是債務人聲請更生，必以其所能運用之資
    產扣除生活上必要支出後，已經小於負債，以致不能清償，
    或有具體事實足認有不能清償之虞者，方堪許之。至債務人
    是否不能清償或有不能清償之虞，暨協商成立後，是否因不
    可歸責於己事由，陷於履行協商條件有重大困難之情狀，悉
    應斟酌其全部資產、各種收入及勞力價值等狀況定之，非得
    僅以薪資收入多寡為唯一判斷之依據。
二、本件聲請意旨略以：聲請人因有不能清償債務之情事，前曾
    於民國96年1 月間，依照中華民國銀行公會會員辦理消費金
    融案件無擔保債務協商機制與最大債權金融機構國泰世華銀
    行股份有限公司（下稱國泰世華銀行）成立協商，協商條件
    為84期、利率8 ％、每月還款金額新臺幣（下同）2 萬3,94
    7 元。惟聲請人每月收入僅有3 萬3,445 元，與銀行成立協
    商每月應付金額偏高、條件過苛，聲請人實無負荷之能力。
    況聲請人每月收入，除需支付生活必要費用外，尚須負擔子
    女教育費、課輔費，已無法長期支撐，加上親友中斷奧援、
    房貸逐年高漲，致其無法繼續依約還款，因而毀諾，且聲請
    人無擔保或無優先權之債務總額未逾1,200 萬元，亦未經法
    院裁定開始清算程序或宣告破產。為此，向本院聲請更生云
    云。
三、查聲請人所主張之上開事實，除每月必要支出金額外，固據
    提出財產歸屬資料清單（見本院卷第16頁）、財團法人金融
    聯合徵信中心當事人綜合信用報告債務清理條例前置協商專
    用債權人清冊（見本院卷第17至20頁）、中華民國銀行公會
    會員辦理消費金融案件無擔保債務協商機制協議書及無擔保
    還款記劃書（見本院卷第28、29頁）、薪資轉帳存摺內頁影
    本（見本院卷第32至37頁）、建物登記謄本及土地登記謄本
    （見本院卷第40至42、98至103 頁）、95年及96年綜合所得
    稅各類所得資料清單（見本院卷第43、44頁）、全戶戶籍謄
    本（見本院卷第60頁）、國泰世華銀行房屋擔保借款繳息清
    單（見本院卷第133 頁）等為證，核屬相符。
四、惟聲請人名下之財產，依其陳報顯示，現尚有臺北市○○區
    ○○段5 小段175 、175 －1 地號土地及其上門牌號碼為臺
    北市南港區○○○路○ 段110 巷12號6 樓之自用住宅房地（
    下稱系爭房地）為其所有。而系爭房地之現在市場價值，經
    本院於98年7 月27日依職權命國泰世華銀行陳述意見後，依
    該銀行所提供之資料，顯示於94年間，經鑑定結果，系爭房
    地之市價，約為637 萬1,000 元，另參酌現今同地段屋齡接
    近之房地市場價值加以估算，則約為868 萬元至900 萬元之
    間，此有國泰世華銀行98年8 月21日之陳報狀（見本院卷第
    171 至177 頁），在卷可參。再本院為能正確判斷系爭房屋
    之價值，認有送鑑定之必要，乃另復於同年9 月10日裁定限
    聲請人於該裁定送達後5 日內預納鑑價費用2,300 元，俾利
    送鑑定之需費，該裁定已於同年月15日合法送達聲請人，有
    送達回證一紙（見本院卷第184 頁），附卷可稽。然聲請迄
    今仍未如數繳納，致本院無從送鑑定以為調查，僅能依上述
    國泰世華銀行所提供之資料予以參酌。而核之聲請人所陳無
    擔保債務總額為154 萬2,424 元、保單借款為6 萬7,000 元
    （見本院卷第67至71頁）、房貸繳納剩餘金額為287 萬22元
    ，有本院電話查詢紀錄（見本院卷第186 頁、第187 頁），
    附卷可參，顯示聲請人自97年7 月8 日向本院提出更生聲請
    迄今，尚有資力清償房屋貸款本金達228 萬8,998 元。可知
    聲請人所負債務總額合計為447 萬9,446 元，而憑此聲請人
    負債、清償情形，並其所陳生活支出負擔之金額，與前述系
    爭房地現在價值及其薪資收入金額等資力狀況比較，顯示聲
    請人現有資產仍大於負債，且有能力清償債務，要非不能清
    償，亦非因不可歸責於己之事由，致履行原來與銀行成立之
    協商有何重大困難。揆之首揭規定及說明，應認其此聲請，
    核與准許更生之要件不合，當予駁回之。
五、爰裁定如主文。
中    華    民    國    98    年    10    月    28    日
                  民事第二庭  法      官  蕭錫証
以上正本證明與原本無異。
如不服本裁定，應於裁定送達後10日之不變期間內，向本院提出
抗告狀，並繳納抗告費新臺幣1,000 元。
中    華    民    國    98    年    10    月    28    日
                              書  記  官  羅伊安


司法院資訊處製作；財團法人民間司法改革基金會備份。
